臺灣臺南地方法院民事判決　九十三年度訴字第六○七號
　　原　　　告　乙○○
　　　　　　　　丁○○
　　　　　　　　丙○○
　　兼右三人訴　甲○○
　　訟代理人
　　被　　　告　丑○○
　　　　　　　　戊○○
　　　　　　　　辛○○○
　　　　　　　　寅○○
　　　　　　　　巳○○○
　　　　　　　　卯○○
　　　　　　　　辰○○
　　　　　　　　庚○○○
　　　　　　　　子○○
　　　　　　　　癸○○
　　　　　　　　己○○
　　　　　　　　戌○○
　　　　　　　　午○○
　　　　　　　　未○○
　　　　　　　　酉○○
　　　　　　　　申○○
　　　　　　　　壬○○
　　　　　　　　天○○○
　　　　　　　　亥○○○
　　訴訟代理人　王伊忱律師
　　　　　　　　陳景裕律師
右當事人間請求給付損害補償金事件，經本院於民國九十三年九月二十九日言詞辯論
終結，判決如左：
  主      文
原告之訴駁回。
訴訟費用由原告負擔。
    事    實
一、原告方面：
  ︵一︶聲明：被告應連帶給付原告新台壹佰伍拾萬元。
  ︵二︶陳述：
　　原告乙○○、丙○○、甲○○、丁○○等與被告丑○○等共同十九人租佃爭議訴
　　訟事件，經鈞院以九十一年度訴字第一九五二號判決確認本件原告乙○○、丙○○、甲○○、丁○○與被告丑○○、戊○○、辛○○○、寅○○、巳○○○、卯
　　○○、辰○○、庚○○○、子○○、癸○○、己○○、戌○○、午○○、未○○
　　、酉○○、申○○、壬○○、天○○○、亥○○○間就坐落台南縣仁德鄉○○段
　　二三一號土地（以下簡稱系爭土地）間租賃關係不存在，並判令本件原告乙○○
　　、丙○○、甲○○與丁○○應將坐落系爭土地面積八五三○點一八平方公尺土地
　　上如附圖所示Ａ部分面積九九平方公尺之地上物、Ｂ部分面積六點五平方公尺之
　　地上物及Ｃ部分面積二八平方公尺之地上物拆除，並將土地全部交還本件被告丑
　　○○、戊○○、辛○○○、寅○○、巳○○○、卯○○、辰○○、庚○○○、子
　　○○、癸○○、己○○、戌○○、午○○、未○○、酉○○、申○○、壬○○、
　　天○○○、亥○○○。系爭土地原由被告等十九人之被繼承人或再轉被繼承人即
　　訴外人許嵩煙與被告等人之被繼承人即訴外人王丁貴訂立耕地三七五租約，訴外
　　人許嵩煙與王丁貴已分別死亡，由繼承人即原告耕作，迄今數年，原告等在系爭
　　土地上耕作農作物種植(一)地瓜(二)芒樹數十棵(三)花生等農作物維持生活收入。現
　　在上開土地農作物價值為新台幣（下同）壹佰貳拾萬元，又有耕作上之便利所搭
　　建鐵皮屋價值拾萬元，用以放置農具及休息之用途，是以原告仍有從事耕作種
　　植農作物，並無違反耕地耕地三七五減租條例之情事，今被告等十九人請求返還
　　土地，原告爰依耕地三七五減租條例第十七條第二項第五款後段之規定，請求出
　　租人即被告於終止租約時，應連帶給付承租人即原告左例補償：尚未收穫農作之
　　債額補償因此現在原告未收穫農作物(一)地瓜(二)芒果數十棵(三)花生等價值計壹佰貳
　　拾萬元及農舍價值拾萬元，合計壹佰伍拾萬元之補償金。
 ︵三︶證據：提出照片二十三張為證。
二、被告方面：
  （一）聲明：原告之訴駁回。
  （二）陳述：
    １、被告等人均為系爭土地之所有人，上開土地原由被告等之被繼承人或再轉被
        繼承人許嵩煙與原告等人之被繼承人王丁貴訂有耕地三七五租約，許嵩煙已
        於民國六十二年死亡，王丁貴已於民國九十年死亡。嗣上開耕地三七五租約
        因有承租人不自任耕種之情形而無效，被告等人乃訴請　鈞院確認二造間上
        開租賃關係不存在並訴請原告等人拆除地上物返還系爭土地，案經　鈞院審
        理以九十一年訴字第一九五二號判決判決被告等人勝訴，且嗣因原告等人撤
        回上訴而告勝訴確定在案。
　　２、按被告等人既獲勝訴確定，原告等人即應依判決自動拆除地上物，將土地返
　　　　還被告，自無請求補償之理。又原告等雖稱其得依耕地三七五減租條例第十
　　　　七條第二項第五款向被告等請求補償云云，唯查系爭土地目前是否真種有作
　　　　物，被告等否認之，原告等空口白話自屬無據。退步言，縱令目前土地上種
　　　　有若干作物，唯查耕地三七五減租條例第十七條第二項出租人應補償之規定
　　　　係以出租人係以同條第一項第五款「經依法編定或變更為非耕地使用」為由
　　　　終止租約時方有其適用，然查本件租佃爭議被告等人提起前開　鈞院九十一
　　　　年訴字第一九五二號訴訟並非主張以該事由終止租約收回耕地，而是主張租
　　　　賃關係因有耕地三七五減租條例第十六條第一項承租人不自任耕種事由而無
　　　　效，因而訴請確認租賃關係不存在及返還土地，原告等人自無主張依耕地三
　　　　七五減租條例第十七條受補償之餘地。
  （三）證據：提出九十一年度訴字第一九五二號判決書及判決確定證明書影本各一
        　　　份為證。
三、本院依職權調閱九十一年度訴字第一九五二號民事卷及九十三年度執字第一二九
    二四號執行卷。
    理　　由
一、原告起訴主張：兩造間曾因租佃爭議訴訟事件，經鈞院以九十一年度訴字第一九
    五二號判決確認本件原告四人與被告十九人間系爭土地租賃關係不存在，並判令
    本件原告乙○○、丙○○、甲○○與丁○○應將坐落系爭土地上如附圖所示Ａ、
    Ｂ部分及Ｃ部分之地上物拆除，並將土地全部交還本件被告等十九人。系爭土地
    原由被告等十九人之被繼承人或再轉被繼承人即訴外人許嵩煙與被告等人之被繼
    承人即訴外人王丁貴訂立耕地三七五租約，訴外人許嵩煙與王丁貴已分別死亡，
    由繼承人即原告耕作。原告等在系爭土地上耕作農作物種植地瓜、芒樹數十棵
    及花生等農作物維持生活收入。上開農作物價值為壹佰貳拾萬元，又有耕作上之
    便利所搭建鐵皮屋價值拾萬元，今被告等十九人請求返還土地，原告爰依耕地
    三七五減租條例第十七條第二項第五款後段之規定，請求出租人即被告於終止租
    約時，應連帶給付承租人即原告壹佰伍拾萬元之補償金云云。
二、被告則以：
　　（一）、被告等人均為系爭土地之所有人，上開土地原由被告等之被繼承人或再
　　轉被繼承人許嵩煙與原告等人之被繼承人王丁貴訂有耕地三七五租約，許嵩煙已
    於民國六十二年死亡，王丁貴已於民國九十年死亡。嗣上開耕地三七五租約因有
    承租人不自任耕種之情形而無效，被告等人乃訴請　鈞院確認二造間上開租賃關
    係不存在並訴請原告等人拆除地上物返還系爭土地，案經　鈞院審理以九十一年
    訴字第一九五二號判決判決被告等人勝訴，且嗣因原告等人撤回上訴而告勝訴確
    定在案。
　　（二）、被告等人既獲勝訴確定，原告等人即應依判決自動拆除地上物，將土地
　　返還被告，自無請求補償之理。又原告等雖稱其得依耕地三七五減租條例第十七
　　條第二項第五款向被告等請求補償云云，被告亦否認系爭土地目前種有作物，縱
　　令目前土地上種有若干作物，唯查耕地三七五減租條例第十七條第二項出租人應
　　補償之規定係以出租人係以同條第一項第五款「經依法編定或變更為非耕地使用
　　」為由終止租約時方有其適用，然查本件租佃爭議被告等人提起前開　鈞院九十
　　一年訴字第一九五二號訴訟並非主張以該事由終止租約收回耕地，而是主張租賃
　　關係因有耕地三七五減租條例第十六條第一項承租人不自任耕種事由而無效，因
　　而訴請確認租賃關係不存在及返還土地，因而原告等人自無主張依耕地三七五減
　　租條例第十七條受補償之餘地等語資為抗辯。
三、查被告等十九人均為系爭土地之所有人，上開土地原由被告等之被繼承人或再轉
    被繼承人許嵩煙與原告等人之被繼承人王丁貴訂有耕地三七五租約，許嵩煙於民
    國六十二年死亡，王丁貴則於民國九十年死亡。嗣上開耕地三七五租約因有承租
    人不自任耕種之情形而無效，被告等人乃訴請確認兩造間上開租賃關係不存在並
    訴請原告等人拆除地上物返還系爭土地，經本院以九十一年訴字第一九五二號判
    決被告等人勝訴，且嗣因原告等人撤回上訴而告確定在案等情，有被告提出之九
    十一年度訴字第一九五二號判決書及判決確定證明書影本各一份為證，並經本院
    依職權調閱上開民事卷宗核閱無訛，堪信為真實。原告復主張伊於系爭地上種有
    地瓜、芒樹數十棵及花生等農作物，業據原告提出現場照片二十三張為證，並
    據本院民事執行處書記官勘驗現場無訛，有九十三年六月二日執行筆錄附於本院
    依職權調取之九十三年度執字第一二四九四號卷宗可稽，被告否認系爭土地種有
    作物云云，自無足取。原告主張被告依耕地三七五減租條例第十七條第二項第五
    款之規定終止租約，應給付原告系爭土地上農作物及地上物之補償金共一百五十
    萬元，為被告所否認，並以前揭情詞置辯，則本件之爭點在於被告是否依耕地三
    七五減租條例第十七條第二項第五款之規定終止租約﹖又被告依法是否應給付一
    百五十萬元之補償金﹖茲分述如下：
  （一）按「耕地租約在租佃期限未屆滿前，非有左列情形之一不得終止：
            一　承租人死亡而無繼承人時。
            二　承租人放棄耕作權時。
            三　地租積欠達兩年之總額時。
            四　非因不可抗力繼續一年不為耕作時。
            五　經依法編定或變更為非耕地使用時。
            依前項第五款規定，終止租約時，除法律另有規定外，出租人應給予承租
            人左列補償：
            一　承租人改良土地所支付之費用。但以未失效能部分之價值為限。
            二　尚未收穫農作物之價額。
            三　終止租約當期之公告土地現值，減除土地增值稅後餘額三分之一。
            」，耕地三七五減租條例第十七條第一、二項分別定有明文。是以出租
            人應依本條第二項之規定給付補償金，係以依本條一項第五款「經依法
　　　　　　編定或變更為非耕地使用」終止租約之情形為限。
        經查本件租佃爭議被告等十九人提起九十一年訴字第一九五二號訴訟係主張
　　　　租賃關係因有耕地三七五減租條例第十六條第一項承租人不自任耕種事由而
　　　　無效，因而訴請確認租賃關係不存在及返還土地，經本院判決兩造間就系爭
　　　　土地間租賃關係不存在，並判令本件原告應將坐落系爭土地上如附圖所示Ａ
　　　　、Ｂ部分、Ｃ部分面積之地上物拆除，並將土地全部交還本件被告確定，有
　　　　前揭民事判決書及判決確定證明書各一紙足按，本件被告在前案非依耕地三
　　　　七五減租條例第十七條第一項第五款之規定終止系爭土地租約，原告自不得
　　　　依耕地三七五減租條例第十七條第二項之規定請求補償。
　（二）原告既不得依耕地三七五減租條例第十七條第二項之規定請求補償；從而，
　　　　原告起訴請求被告給付一百五十萬元，自屬無據，不應准許。
四、結論：原告之訴為無理由，依民事訴訟法第七十八條、第八十五條第一項前段，
    　　　判決如主文。
中　　　華　　　民　　　國　　九十三　　年　　　十　　　月　十三　　　　日
　　　　　　　　　　　　　　臺灣臺南地方法院民事第二庭
~B法　　　官　孫玉文
右為正本係照原本作成
如對本判決上訴，須於判決送達後廿日內向本院提出上訴狀
中　　　華　　　民　　　國　　九十三　　年　　　十　　　月　十三　　　　日
~B法院書記官　陳淑貞
